臺灣臺中地方法院民事判決
110年度中簡字第2748號
原      告  華南產物保險股份有限公司

法定代理人  陳文智  
訴訟代理人  張瑋澄  
被      告  黃木川  

            羅崇恩  


上列當事人間損害賠償事件，於民國110年11月10日言詞辯論終
結，判決如下：
　　主      文
被告應連帶給付原告新臺幣25,185元，及自民國110年6月18日起
至清償日止，按週年利率5％計算之利息。
原告其餘之訴駁回。
訴訟費用（除減縮部分外）由被告連帶負擔70％，餘由原告負擔
。
本判決原告勝訴部分得假執行。
    事實及理由
壹、程序方面：
一、被告經合法通知，均未於言詞辯論期日到場，核無民事訴訟
    法第386條各款所列情形，爰依原告之聲請，由其一造辯論
    而為判決。
二、按訴狀送達後，原告不得將原訴變更或追加他訴，但擴張或
    減縮應受判決事項之聲明者，不在此限，民事訴訟法第255
    條第1項但書第3款定有明文。原告起訴聲明原請求：「被告
    應連帶給付原告新臺幣（下同）110,297元，及自起訴狀繕
    本送達之翌日起至清償日止，按年息5％計算之利息。」，嗣
    於本院民國110年11月10日言詞辯論期日，以言詞變更聲明
    為：「被告應連帶給付原告35,978元，及自起訴狀繕本送達
    之翌日起至清償日止，按年息5％計算之利息。」，核屬減縮
    應受判決事項之聲明，並非訴之變更或追加，依首揭法條規
    定，即無不合，應予准許。
貳、實體方面：
一、原告主張：被告甲○○（下稱甲○○）於109年7月1日11時46分
    許，騎乘腳踏自行車（下稱肇事自行車），沿臺中市北屯區
    大連路1段快車道由中清路往大連北街方向逆向行駛，行經
    臺中市○○區○○路0段000號前（下稱肇事地點）時，先與被告
    乙○○（下稱乙○○，與甲○○合稱被告）所駕駛而違規臨時停放
    在肇事地點路邊之車牌號碼000-0000號租賃小客車（下稱肇
    事小客車）發生碰撞後，再碰撞原告所承保，訴外人葛國平
    所有並由訴外人陳雪惠（下稱陳雪惠）所駕駛而沿臺中市○○
    區○○路0段○○道○○○○街○○○路○○○○○○○號碼000-0000號自用小
    客車（下稱系爭車輛），造成系爭車輛受損，經送修復後，
    共計支出修理費用110,297元（含零件費用82,577元、工資2
    7,720元），爰扣除零件折舊，依民法侵權行為之規定請求
    被告賠償上開損害。並聲明：被告應連帶給付原告35,978元
    ，及自起訴狀繕本送達之翌日起至清償日止，按年息5％計算
    之利息。
二、被告均未於言詞辯論期日到場，亦未提出書狀作何聲明或陳
    述。
三、法院之判斷：
㈠、原告主張上開事實，業據提出行車執照、汽車險理賠申請書
    、估價單、收銀機統一發票、車輛受損及修復照片8張等件
    為證，並有臺中市政府警察局第五分局道路交通事故現場圖
    、 道路交通事故調查報告表㈠、㈡、補充資料表、初步分析
    研判表、現場及車損照片26張在卷可稽，又被告對於原告主
    張之上開事實，均已於相當時期受合法之通知，而於言詞辯
    論期日不到場，亦未提出準備書狀爭執，本院審酌前開證據
    ，認原告前揭主張屬實。
㈡、按慢車行駛之車道，應依標誌或標線之規定行駛；次按汽車
    臨時停車時，應依車輛順行方向緊靠道路邊緣，其前後輪胎
    外側距離緣石或路面邊緣不得逾60公分；又雙黃實線為分向
    限制線，用以劃分路面成雙向車道，禁止車輛跨越行駛，並
    不得迴轉，道路交通安全規則第124條第3項前段、第111條
    第2項前段及道路交通標誌標線號誌設置規則第165條分別定
    有明文。經查，甲○○騎乘肇事自行車上路，本應遵守上開交
    通規則，而依當時情狀並無不能注意之情形，甲○○竟未依上
    開規定，違反分向限制線而逆向行駛，又乙○○將肇事小客車
    臨時停放在肇事地點時，亦疏未注意僅靠道路邊緣，而將肇
    事小客車停放在車道上，已影響行車之動線及視野，甲○○因
    而未能閃避，肇事自行車乃先碰撞肇事小客車，再與系爭車
    輛發生碰撞，則甲○○及乙○○前開違規之行為，顯然均為本件
    事故之肇事原因（臺中市政府警察局道路交通事故初步分析
    研判表亦與本院為相同之認定），並導致系爭車輛受有損害
    ，其行為與系爭車輛所受損害自有相當因果關係，均應就系
    爭車輛所受損害負賠償責任甚明。
㈢、次按因故意或過失不法侵害他人之權利者，負損害賠償責任
    ；數人共同不法侵害他人之權利者，連帶負損害賠償責任；
    汽車、機車或其他非依軌道行駛之動力車輛，在使用中加損
    害於他人者，駕駛人應賠償因此所受之損害；又不法毀損他
    人之物者，應向被害人賠償其物因毀損所減少之價值，民法
    第184條第1項前段、第185條、第191條之2前段、第196條分
    別定有明文，而所謂請求賠償物被毀損所減少之價額，得以
    修復費用為估定標準，但以必要者為限，例如修理材料以新
    品換舊品，應予折舊（最高法院77年度第9次民事庭會議決
    議參照）。本件原告所承保之系爭車輛因本件事故而支出修
    理費110,297元（含零件費用82,577元、工資27,720元），
    有原告所提出之估價單為證，已如前述，惟系爭車輛之零件
    修理既係以新零件更換被損之舊零件，則原告以修理費作為
    損害賠償之依據，自應將零件折舊部分予以扣除，而原告所
    支付之維修費用，其中82,577元為零件費用，依行政院所頒
    之「固定資產耐用年數表」及「固定資產折舊率」之規定，
    「非運輸業用客車、貨車」之耐用年數為5年，依定率遞減
    法每年折舊千分之369，另依營利事業所得稅查核準則第95
    條第6項規定「固定資產提列折舊採用定率遞減法者，以1年
    為計算單位，其使用期間未滿1年者，按實際使用之月數相
    當於全年之比例計算之，不滿1月者，以1月計」。參以卷附
    系爭車輛之行車執照所示，系爭車輛自102年3月出廠，迄10
    9年7月1日事故發生日止，實際使用日數已逾5年，依「固定
    資產折舊率表」附註㈣規定，「採用定率遞減法者，其最後
    一年之折舊額加歷年折舊累計額，其總和不得超過該資產成
    本原額之10分之9。」方式計算結果，系爭車輛既已逾耐用
    年數，零件費用折舊後為8,258元（計算式：82,577×0.1＝8,
    258，元以下四捨五入，下同），原告另支出工資27,720元
    ，故系爭車輛修復之必要費用應為35,978元（計算式：8,25
    8元＋27,720元＝35,978元）。
㈣、再按損害之發生或擴大，被害人與有過失者，法院得減輕賠
    償金額，或免除之；前二項之規定，於被害人之代理人或使
    用人與有過失者，準用之，民法第217條第1項、第3項明文
    規定。本件甲○○有違反分向限制線而逆向行駛之過失，乙○○
    則有違規臨時停車之過失，已詳前述；然汽車行駛時，駕駛
    人應注意車前狀況及兩車並行之間隔，並隨時採取必要之安
    全措施，道路交通安全規則第94條第3項前段亦定有明文。
    次查，系爭車輛駕駛人陳雪惠行經肇事地點時，亦有疏未注
    意車前狀況並隨時採取必要之安全措施之違規情形，而違反
    前開規定，且依當時情狀也無不能注意之特別情事，本院審
    酌若非陳雪惠違反上開規定，未注意車前狀況並隨時採取必
    要之安全措施，尚不致發生本件事故，是被告及系爭車輛駕
    駛人陳雪惠就本件車禍之發生均有過失，應有過失相抵原則
    之適用。本院審酌兩造肇事原因之過失情節、程度等一切情
    狀，認甲○○因違反分向限制線而逆向行駛，及乙○○違規臨時
    停車，就本件損害之發生係屬肇事之主因，應負70％之過失
    責任，陳雪惠固亦有未注意車前狀況之情事，然就本件損害
    之發生僅為肇事次因，應負30％之過失責任，本院依上開情
    節，減輕被告30％之賠償金額。系爭車輛因本件車禍受有須
    支付必要修理費用之損害，則原告得請求被告連帶賠償25,1
    85元（計算式：35,978元×70％＝25,185元）。
㈤、又給付有確定期限者，債務人自期限屆滿時起，負遲延責任
    。給付無確定期限者，債務人於債權人得請求給付時，經其
    催告而未為給付，自受催告時起，負遲延責任。其經債權人
    起訴而送達訴狀，或依督促程序送達支付命令，或為其他相
    類之行為者，與催告有同一之效力，民法第229條第1項、第
    2項定有明文。又遲延之債務，以支付金錢為標的者，債權
    人得請求依法定利率計算之遲延利息。但約定利率較高者，
    仍從其約定利率。應付利息之債務，其利率未經約定，亦無
    法律可據者，週年利率為5％，民法第233條第1項、第203條
    亦分別著有明文。本件原告對被告之侵權行為請求權，核屬
    無確定期限之給付，既經原告起訴而送達訴狀，被告迄未給
    付，依法當應負遲延責任。是原告請求自起訴狀繕本送達被
    告之翌日即110年6月18日（見本院卷第75頁、第77頁）起至
    清償日止，按週年利率5％計算之法定遲延利息，核無不合，
    應予准許。
四、綜上所述，原告依共同侵權行為及保險法第53條第1項之規
    定，請求被告連帶給付25,185元及自110年6月18日起至清償
    日止，按年息5％計算之利息，為有理由，應予准許；逾此部
    分所為之請求，則無理由，應予駁回。
五、本件事證已臻明確，兩造其餘攻擊防禦方法及證據，經本院
    審酌後核與判決之結果不生影響，爰不一一論列，併此敘明
    。
六、本判決原告勝訴部分，係依民事訴訟法第427條第1項規定適
    用簡易程序所為被告敗訴之判決，依民事訴訟法第389條第1
    項第3款之規定，應依職權宣告假執行。
七、訴訟費用負擔之依據：本件訴訟費用，依民事訴訟法第79條
    、第85條第2項規定，並按兩造勝負比例，命由被告連帶負
    擔70％，餘則由原告負擔。㈢㈣㈤㈥
中　　華　　民　　國　　110 　年　　11　　月　　24　　日
                  臺灣臺中地方法院臺中簡易庭
                                  法　官　林士傑
以上為正本係照原本作成。
如不服本判決，應於送達後20日內，向本院提出上訴狀並表明上
訴理由，如於本判決宣示後送達前提起上訴者，應於判決送達後
20日內補提上訴理由書（須附繕本）。如委任律師提起上訴者，
應一併繳納上訴審裁判費。
中　　華　　民　　國　　110 　年　　11　　月　　24　　日
                                  書記官  楊均謙